【裁判字號】    96,繼,2713
【裁判日期】    970307
【裁判案由】    指定遺產管理人
【裁判全文】
臺灣板橋地方法院民事裁定          96年度繼字第2713號
聲  請  人  合作金庫商業銀行股份有限公司
法定代理人  丙○○
代  理  人  乙○○
上列聲請人聲請對被繼承人甲○○指定遺產管理人事件，本院裁
定如下：
    主    文
指定刁陳孜娟（女、民國○○年○ 月○○日生、身分證統一編號：Ｚ
000000000 號、籍設臺北縣林口鄉太平嶺25號）為被繼承人甲○
○（男、民國○○年○ 月○○日生、身分證統一編號：Ｚ000000000
號、生前籍設臺北縣林口鄉太平嶺25號）之遺產管理人。
程序費用由被繼承人甲○○之遺產負擔。
    理    由
一、按繼承開始時，繼承人之有無不明，而無親屬會議或親屬會
    議未於1 個月內選定遺產管理人者，利害關係人或檢察官得
    聲請法院選任遺產管理人，並由法院依公示催告程序，定6
    個月以上之期限，公告繼承人，命其於期限內承認繼承；又
    被繼承人之所有繼承人均拋棄其繼承權者，亦準用關於無人
    承認繼承之規定，民法第1177條、第1178條第2 項、第1176
    條第6 項定有明文。
二、本件聲請意旨略以：被繼承人甲○○（男、民國○○年○ 月○○
    日生、身分證統一編號：Ｚ000000000 號、生前籍設臺北縣
    林口鄉太平嶺25號）於95年4 月21日死亡，其法定順位之繼
    承人已全部拋棄繼承，並經鈞院以95年度繼字第941 號准予
    備查在案。被繼承人甲○○生前於82年3 月27日向聲請人借
    款新臺幣119 萬元，迄至95年7 月27日，尚有本金餘額新臺
    幣484,453 元未償還，為俾利聲請人能對被繼承人所遺財產
    行使權利，聲請人基於被繼承人之債權人地位，以利害關係
    人之身分，請求鈞院准予裁定指定被繼承人甲○○之配偶刁
    陳孜娟為被繼承人甲○○之遺產管理人等語。
三、經查：本件聲請人主張被繼承人甲○○於95年4 月21日死亡
    ，其法定順位之繼承人已全部拋棄繼承，並經本院以95年度
    繼字第941 號准予備查在案，聲請人為被繼承人之債權人之
    事實，業據提出除戶戶籍謄本、戶籍謄本、本院96年10月1
    日板院輔家科春顈字第051977號函影本、借據影本、約定書
    影本、款客戶資料查詢單影本各1 件為證，復經本院依職權
    調閱本院95年度繼字第941 號拋棄繼承事件卷宗核屬實在。
    從而，聲請人以利害關係人身分，聲請指定相對人即被繼承
    人之配偶刁陳孜娟為被繼承人甲○○之遺產管理人，核與首
    揭規定並無不合，應予准許。
四、至於被繼承人甲○○之繼承人均已拋棄繼承，其遺產依民法
    第1176條第6 項準用關於無人承認繼承之規定，依同法第
    1185條規定，於清償債權並交付遺贈物後，如有賸餘，應歸
    屬國庫，附此敘明。
五、依非訟事件法第157 條，裁定如主文。
中    華    民    國    97    年    3     月    7     日
                  家事法庭  法  官  黃惠瑛
以上正本係照原本作成
如對本裁定抗告須於裁定送達後10日內向本院提出抗告狀
中    華    民    國    97    年    3     月    7     日
                            書記官  王苑琦


司法院資訊處製作；財團法人民間司法改革基金會備份。
